【裁判字號】    99,聲,39
【裁判日期】    990524
【裁判案由】    聲請法官迴避
【裁判全文】
臺灣高等法院臺中分院民事裁定  99年度聲字第39號
聲 請 人  甲○○
上列聲請人因與行政院國軍退除役官兵輔導委員會福壽山農場間
返還土地等事件，聲請法官迴避，本院裁定如下：
    主  文
聲請駁回。
聲請程序費用由聲請人負擔。
    理  由
一、聲請人提起本件聲請意旨略以：
    聲請人因返還土地等事件，向鈞院提起上訴，於民國99年5
    月6日下午3時45分開庭審理中，承審法官尚未進入實體詢問
    審查，即代表被上訴人訓令聲請人返還土地，復與被上訴人
    商討聲請人之賠償額度，足令一般人外觀上認定法官即為上
    訴人敗訴之心證。又本件涉有當事人不適格之問題，被上訴
    人未表示意見，法官卻代表被上訴人爭執無此問題，復未詳
    加審認，即斷定聲請人即耕作之人，捨棄證據調查、真實發
    現，一再代表被上訴人主張被上訴人之相關權利，有失法律
    客觀裁判意旨。上開不當情形，可調閱當日庭訊錄音為證，
    亦可傳喚旁聽者張秀娟出庭作證。綜上足證，本件承審法官
    認事用法，執行職務顯有偏頗，客觀上足疑法官恐有不公平
    之審判。為此，依民事訴訟法第33條第1項第2款規定，聲請
    本件承審法官迴避，另行指派其他法官審理，以符法制，而
    期公平等語。
二、按遇法官有應自行迴避而不自行迴避之情形，足認其執行職
    務有偏頗之虞者，當事人得聲請法官迴避。惟除迴避之原因
    發生在後或當事人知悉原因在後，當事人如已就該訴訟有所
    聲明或為陳述後，不得依前開事由聲請法官迴避。此為民事
    訴訟法第33條第1項第2款與第2項所揭示。而所謂足認法官
    執行職務有偏頗之虞之情形，應以法官對於訴訟標的有特別
    利害關係，或與當事人之一造有密切之交誼或嫌怨，或基於
    其他情形客觀上足疑其為不公平之審判者為其原因事實，若
    僅憑當事人之主觀臆測，或不滿意法官進行訴訟遲緩，或認
    法官指揮訴訟欠當，則不得謂其有偏頗之虞（最高法院69年
    台抗字第457號判例意旨參照）。又民事訴訟中，承審法官
    對於證據是否充足、訴訟資料是否足堪形成裁判心證等情，
    本得斟酌兩造提出之攻擊防禦方法，依職權自由心證之，是
    以，法官對於本案有關之法律問題或對事實之見解適度公開
    心證，或勸諭和解，為民事訴訟程序所應然且必要，復有助
    於解決紛爭暨防止突襲，自不得遽爾指為有聲請迴避之原因
    。本件聲請人所列之前開事由，經核均屬法官指揮訴訟程序
    、勸諭和解、曉諭發問暨適度公開心證之職權行使範疇，抗
    告人既未指出承審法官對於訴訟結果有特別利害關係，或與
    當事人有密切交誼或嫌怨等客觀原因事實，依前開說明，不
    能認為有聲請迴避之原因。從而，聲請人之聲請，為無理由
    ，不應准許。
三、依民事訴訟法第95條、第78條，裁定如主文。
中    華    民    國    99    年    5     月    24    日
                民事第二庭    審判長法  官  邱森樟
                                    法  官  蔡秉宸
                                    法  官  翁芳靜
以上正本係照原本作成。
如不服本裁定應於裁定送達後10日內向本院提出抗告理由狀（須
按他造人數附具繕本），並繳納抗告裁判費新台幣1,000元。
                                    書記官  廖婉菁
中    華    民    國    99    年    5     月    26    日
                                                      Ｓ

司法院資訊處製作；財團法人民間司法改革基金會備份。
